臺灣高等法院民事裁定  
108年度重家訴字第2號
上  訴  人  甲○○ 
訴訟代理人  林智群律師 
被 上訴 人  乙○○   
            丙○○   
            丁○○（即庚○○之代位繼承人）
            戊○○（即庚○○之代位繼承人）
            已○○（即庚○○之代位繼承人）
兼  上三人
法定代理人  庚○○   
共      同
訴訟代理人  蘇志倫律師 
上列當事人間請求分割遺產事件，本院裁定如下：
    主  文
本件訴訟標的價額核定為新臺幣壹仟肆佰肆拾壹萬柒仟貳佰壹拾
柒元。
退還被上訴人溢繳第一審裁判費新臺幣貳拾肆萬壹仟柒佰參拾陸
元。
退還上訴人溢繳第二審裁判費新臺幣柒萬零陸佰貳拾元。
    理  由
一、按訴訟費用如有溢收情事者，法院應依聲請並得依職權以裁
    定返還之，民事訴訟法第77條之26第1項定有明文，上開規
    定，依家事事件法第51條，於家事訴訟事件亦有準用。次按
    訴訟標的之價額，由法院核定；核定訴訟標的之價額，以起
    訴時之交易價額為準；無交易價額者，以原告就訴訟標的所
    有之利益為準。民事訴訟法第77條之1第1項、第2項定有明
    文。又於請求分割遺產之訴，其訴訟標的價額之計算，應以
    原告在第一審起訴時因分割所受利益之客觀價額為準，就此
    種事件上訴時，其訴訟標的價額及上訴利益額，亦以此為準
    ，不因被告或原告提起上訴而有所歧異(最高法院105年度台
    抗字第315號民事裁定意旨參照)。再按以一訴主張數項標的
    者，其價額合併計算之。但所主張之數項標的互相競合或應
    為選擇者，其訴訟標的價額，應依其中價額最高者定之，民
    事訴訟法第77條之2第1項定有明文，此固為關於訴之客觀預
    備合併時訴訟標的價額核定之規定，但於上述訴之主觀預備
    合併情形者，亦得類推適用之(最高法院94年度台上字第107
    8號判決意旨參照)。
二、經查，被上訴人乙○○、丙○○、庚○○、 丁○○、 戊○○、 已○○(
    下稱其名，合稱被上訴人)主張被繼承人吳家胤於民國105年
    8月20日死亡，遺有如附表所示之遺產(下稱系爭遺產)新臺
    幣(下同)1,441萬7,217元，而乙○○為吳家胤之配偶，依民法
    第1030條之1規定得請求給付夫妻剩餘財產分配差額，並依
    民法第1164條規定請求按兩造之應繼分比例分割吳家胤之遺
    產。嗣被上訴人追加、減縮聲明為主觀預備請求【見108年
    度重家上字第56號卷(下稱56號卷)二第60-64頁、第76頁】
    ，經兩造就遺產範圍均不爭執如附表所示(見56號卷二第25
    頁、108年度重家上字第55號卷二第522-527頁)，惟其中乙○
    ○主張得為分配之夫妻剩餘財產差額為1,540萬8,285元(見56
    號卷二第30頁、第60-64頁)，已大於系爭遺產範圍，系爭遺
    產經扣除其所主張得分配之夫妻剩餘財產差額後，已無餘額
    可得分配，故本件被上訴人起訴時因分割所受最大利益之客
    觀價額即為1,441萬7,217元，爰據此核定為本件訴訟標的之
    價額。
三、準此，本件應徵第一審裁判費13萬8,896元、第二審裁判費2
    0萬8,344元。被上訴人已繳第一審裁判費38萬0,632元(見10
    5年度重家訴字第41號卷一第5頁)，溢繳第一審裁判費24萬1
    ,736元(計算式：380,632-138,896=241,736)；上訴人已繳
    第二審裁判費27萬8,964元（見本院卷第201-204頁），溢繳
    第二審裁判費7萬0,620元(計算式：278,964-208,344=70,62
    0)，爰依職權為返還之諭知。
四、爰裁定如主文。
中　　華　　民　　國　　111 　年　　2 　　月　　16　　日
                    家事法庭
                        審判長法  官  胡宏文
                              法  官  陳筱蓉
                              法  官  楊雅清
正本係照原本作成。
如不服本裁定，應於收受送達後10日內向本院提出抗告狀，並應
繳納抗告費新臺幣１千元。
中　　華　　民　　國　　111 　年　　2 　　月　　16　　日
　　　　　　　　　　　　　    書記官  陳惠娟